【裁判字號】    92,交上易,157
【裁判日期】    920627
【裁判案由】    過失傷害
【裁判全文】
臺灣高等法院刑事判決                          九十二年度交上易字第一五七號
    上  訴  人
    即  被  告  丙○○
    輔  佐  人
    即被告配偶  乙○○
右上訴人因過失傷害案件，不服臺灣板橋地方法院九十二年度交易字第五八號，中華
民國九十二年三月四日第一審判決（起訴案號：臺灣板橋地方法院檢察署九十一年度
調偵字第一九三號），提起上訴，本院判決如左：
    主  文
上訴駁回。
    事  實
一、丙○○於民國九十一年四月一日上午某時，駕駛廣諭坐月子中心使用，供平日外
    左右，丙○○將該車暫停於臺北縣中和市○○路往板橋市方向、位於民德路上編
    號九二之停車格內。迨至同日中午十二時二十分許，丙○○欲將該車駛往與民德
    路相交之壽德街時，應注意依道路交通安全規則第一百零六條第二款之規定，劃
    有分向限制線之路段，不得迴車。而當時天候為陰、日間自然光線、車道有舖裝
    、路面乾燥、無缺陷、無障礙物、視距良好，並無不能注意之情事，竟疏於注意
    ，貿然自上揭停車格駛出，逕予迴轉。適有甲○○騎乘車牌號碼ＬＨ六─六七五
    號重型機車沿臺北縣中和市○○路往板橋方向直行，因煞閃不及，以機車車頭撞
    擊正在迴車由丙○○駕駛之上開小貨車左前門，致甲○○彈起摔入民德路之對向
    車道。丙○○因發生車禍，一時慌亂，誤踩油門，而向前行駛，輪邊側壓已倒地
    之甲○○，直至上揭小貨車車頭撞擊路旁之號誌桿方停止，造成甲○○因此受有
    頭部外傷併右頰、上唇裂傷、下巴、右臉及右膝擦傷、胸壁挫傷、雙側背部挫傷
    （原判決漏載此處傷害）之普通傷害。丙○○於到場處理之警察楊閏翔知悉其為
    肇事車輛駕駛人之前，主動告知，並接受調查及裁判。
二、案經被害人甲○○訴由臺北縣政府警察局中和分局報告及訴由臺灣板橋地方法院
    檢察署檢察官偵查起訴。
    理  由
一、訊據被告丙○○雖對於駕駛上開小貨車於前揭時地與告訴人甲○○騎乘之重型機
    車發生車禍之事實供承不諱，惟矢口否認有何過失傷害犯行，辯稱：因太陽照射
    反光，忽略了雙黃線之標示，但其有確認並無來車，打方向燈後始迴轉，且車輛
    已駛到反方向之快車道，因告訴人騎乘機車至路口未減速，且跨越雙黃線，復未
    保持安全距離並超速，以致自行撞擊其所駕駛之車輛，造成本件車禍。又且依拋
    物線原理，告訴人撞擊其所駕車輛後，應係彈至車輛之右後方，而非車前，其並
    未駕車輾壓告訴人，否則告訴人胸部豈有可能完全無骨折云云。惟查：
（一）被告駕駛上開小貨車，自臺北縣中和市○○路編號九十二號之停車格直接迴車
      ，而與告訴人騎乘之機車發生車禍等情，業據被告供承：「當時我車子是停放
      在中和市○○路、壽德街口（民德路九二號停車收費格），我開始開車迴轉要
      往壽德街方向行駛，不一會就被車子（ＬＨ六─六七五）撞上來，撞到我車子
      左邊，我一緊張就將車開上安全島」（見第一五九五四號偵查卷第六頁反面）
      、「我從九二停車格出來迴轉：：：」、「我緊張當時腳還踏在油門上就踩下
      去」（見第一五九五四號偵查卷第二五頁）、「當天中午我向公司借車出去找
      人，我在現場停車不到十分鐘就要離開，我當時往板橋方向迴轉，在迴轉的過
      程中和告訴人相撞：：：」、「我是從九十二號停車格迴轉，迴轉的時候有跨
      越雙黃線：：：」（見原審卷第二八頁）等語屬實，核與告訴人甲○○指述：
      「當時我是由土城往中和方向行駛，行經民德路、壽德街口時，路邊一部自小
      客貨車：：：，即由停車格駛出，當我發現時已經來不及剎車，而撞上該自小
      客貨車而倒地：：：」（見第一五九五四號偵查卷第四頁反面）、「九十一年
      四月一日中午當時我騎機車沿中和民德路往板橋方向，我騎慢車道，過壽德街
      後，許女汽車突然從九二號停車格開出迴轉，：：：而且當地是雙黃線，就撞
      上我，他汽車左前葉子板撞上我機車車頭，因為我有閃避，才會騎至路中央：
      ：：」（見第一五九五四號偵查卷第二四頁反面）、「我當時是綠燈直行，當
      時九十二號停車格現在已經改成五十二號。我當時是往中和方向行駛，我已經
      過了路口二、三公尺」（見原審卷第二八頁）情節相符，並有道路交通事故調
      查報告表（見第一五九五四號偵查卷第十一頁）、現場照片（見第一五九五四
      號偵查卷第十二至十八頁）附卷可稽。復觀上開現場照片，小貨車左側前、後
      門間，有明顯遭受機車撞擊而凹陷之痕跡，該處應即為車禍之撞擊點，而此與
      上開被告、告訴人所述情節相互以參，顯見告訴人所騎乘直向前進之機車，係
      直接撞擊被告所駕車輛之左側，益見被告當時迴轉車輛已跨越雙黃線而駛到反
      方向之快車道。
（二）上開兩車碰撞後，告訴人彈起摔入民德路之對向車道，被告一時慌亂誤踩油門
      而輪邊壓傷告訴人，造成告訴人頭部外傷併右頰、上唇裂傷、下巴、右臉及右
      膝擦傷、胸壁挫傷等情，亦據告訴人指證：「：：：我人亦從機車飛出衝向該
      自小客貨車前方，而該自小客貨車並未立即停住，卻又踩油門從我身上輾過」
      （見第一五九五四號偵查卷第四頁反面）、「撞上後我人飛出去掉在他車前，
      但他沒有踩剎車，從我身上輾過：：：」（見第一五九五四號偵查卷第二四頁
      反面）等語綦詳，核與前開被告所稱：「我緊張當時腳還踏在油門上就踩下去
      」（見第一五九五四號偵查卷第二五頁）情節相符，復有亞東紀念醫院診斷證
      明書（見第二七五五號偵查卷第五頁）在卷可佐。被告雖辯稱告訴人若經輾壓
      ，豈有完全無骨折之理，且依拋物線原理，撞擊被告之車輛後，告訴人應係彈
      至車輛之右後方，而非車前云云（見本院卷第五六頁）。惟觀車禍現場照片（
      見第一五九五四號偵查卷第十三、十四、十六、十七頁），車禍後告訴人橫躺
      位置，係位於車牌號碼七Ｋ─六九三○號自用小貨車右後輪正後方，且告訴人
      之鞋子係落於該車輛下方，被告既自承係誤踩油門而直線駛上人行道，則依其
      行進路線及車禍後車輛與告訴人之相對位置，自無可避免壓過告訴人。況除上
      揭亞東醫院診斷證明書已載明告訴人所受傷害外，告訴人亦提出上衣及褲子皆
      留有車禍之痕跡之照片，證明確曾遭被告駕車壓過。被告雖復辯稱該痕跡當係
      告訴人倒地後因疼痛或自行碰觸到後輪所留下之輪胎痕（見本院卷第五七頁）
      ，然依前開各不同角度先後所拍攝之現場照片，對照告訴人車禍當時所穿衣褲
      照片（見第一五九五四號偵查卷第四十、四一頁）與被告所受傷勢照片（見第
      一五九五四號偵查卷第二六至三九頁）以觀，顯見該衣褲擦痕於車禍當時即已
      存在，且告訴人腰、臀部留有明顯橫向傷勢，亦與其衣褲所留車禍痕跡位置相
      同（此即亞東紀念醫院診斷證明書所載雙側背部挫傷），而告訴人胸壁挫傷則
      較不明顯，可見告訴人如何遭被告所駕車輛於雙側腰臀處遭輪邊側壓，僅胸壁
      並未因受力而達壓迫胸骨斷裂，自不得以告訴人胸部肋骨未骨折即反而推論告
      訴人於彈出落地後未遭被告壓傷。
（三）臺北縣中和市○○路劃有雙黃實線，此有前開道路交通事故調查報告表及現場
      照片可參，而雙黃實線，乃設於路段中，用以分隔對向車道，並雙向禁止超車
      、跨越或迴轉之標線（道路交通標誌標線號誌設置規則第一百四十九條第一項
      第一款第八目、第一百六十五條、第一百六十六條規定參照），被告於該路段
      ，本應注意不得迴轉，而依道路交通調查報告表所載（見第一五九五四號偵查
      卷第十一頁），現場天候為陰、日間自然光線、車道有舖裝、路面乾燥、無缺
      陷、無障礙物、視距良好，並無不能注意之情事，竟疏於注意，致使原得信賴
      行駛於劃有雙黃實線之路上，不會有他車自右方橫跨雙黃實線迴車之告訴人，
      向前撞擊被告所駕駛車輛，並使告訴人受有前述傷害，被告違規迴轉之行為有
      過失，且與告訴人受傷之間具有因果關係，至為顯然。被告雖辯稱因太陽光太
      大，而誤雙黃實線為雙白實線，惟此不僅與前開道路交通事故調查報告表所載
      天候及現場照片所示情形有違，且觀現場照片，該標線並無模糊不清之情事，
      而該標線所用顏色，係依臺灣區塗料油漆工業同業公會七十六年審定之色樣第
      十八號所繪成（道路交通標誌標線號誌設置規則第九條第一項第三款參照），
      倘被告曾加注意，絕無與白色標線混淆之虞，況所謂雙白實線，乃設於路段中
      ，用以分隔同向車道，並禁止變換車道之標線（道路交通標誌標線號誌設置規
      則第一百四十九條第一項第一款第七目、第一百六十七條規定參照），依道路
      交通安全規則第一百零六條第二款之規定，在禁止變換車道線路段，仍不得迴
      車，則被告駕車行駛於馬路上，不僅將行車標線顏色誤認，且既領有駕照，卻
      無法分辨用以分隔對向車道之雙黃實線及分隔同向車道之雙白實線，甚至誤以
      為雙白實線可迴車，益徵可認其駕駛汽車有過失甚明。至所稱告訴人騎乘機車
      ，至路口未減速，且跨越雙黃線，未保持安全距離且超速等情，僅是被害人就
      車禍之造成是否與有過失而已，並無從解免被告之過失罪責，況依告訴人所稱
      其係閃避被告迴車，始騎至路中央，亦難認告訴人有何跨越雙黃線行駛之過失
      。是本案罪證明確，被告請求送車禍鑑定委員會釐清肇事責任，並就告訴人衣
      褲上輪胎痕為鑑定，且傳喚當時驗傷之醫師以證明未直接輾壓過告訴人之胸部
      （見本院卷第五六、五七頁），均核無必要。
二、核被告所為，係犯刑法第二百八十四條第一項前段之過失傷害罪。公訴人認被告
    為從事業務之人駕車肇事致人受傷云云，惟被告業已否認係以駕車為業（見本院
    卷第三二、三三頁），被告之配偶乙○○亦稱：該車為接送產婦，被告並未在坐
    月子中心開車送貨（見本院卷第二十、三五頁），而證人楊閏翔亦證稱案發現場
    未曾見車內有商品貨物等語（見原審卷第三九頁），堪認被告非從事駕駛業務之
    人。然公訴人起訴之事實，與本院認定之犯罪事實，基本社會事實同一，爰依法
    變更起訴法條。又被告於第一組到場處理警察楊閏翔知悉其為肇事人之前，主動
    告知其為肇事車輛之駕駛人，並接受調查，此據楊閏翔到庭證述明確（見原審卷
    第三九頁），符合自首之要件，應依刑法第六十二條前段之規定減輕其刑。
三、原審認被告所犯罪證明確，適用刑事訴訟法第三百條、刑法第二百八十四條第一
    項前段、第六十二條前段、第四十一條第一項、罰金罰鍰提高標準條例第一條前
    段、第二條之規定，並審酌被告犯罪過程、過失程度、告訴人因此所受之身心傷
    害及被告於犯罪後雖坦承迴車及誤踩油門，惟否認過失，且尚未與告訴人和解等
    一切情狀，量處有期徒刑三月，並諭知易科罰金之折算標準，核其認事用法均無
    不合，量刑亦屬妥適。被告上訴，否認犯行，並無理由，應予駁回。
據上論斷，應依刑事訴訟法第三百六十八條，判決如主文。
本案經檢察官到郭弘佑庭執行職務。
中      華      民      國    九十二    年      六      月    二十七    日
                              臺灣高等法院交通法庭
                                  審判長法  官  楊  照  男
                                        法  官  陳  炳  彰
                                        法  官  王  詠  寰
右正本證明與原本無異。
不得上訴。
                                        書記官  駱  麗  君
中      華      民      國    九十二    年      六      月    二十七    日
附錄本案論罪科刑法條
刑法第二百八十四條
因過失傷害人者，處六月以下有期徒刑、拘役或五百元以下罰金，致重傷者，處一年
以下有期徒刑、拘役或五百元以下罰金。
從事業務之人，因業務上之過失傷害人者，處一年以下有期徒刑、拘役或一千元以下
罰金，致重傷者，處三年以下有期徒刑、拘役或二千元以下罰金。


司法院資訊處製作；財團法人民間司法改革基金會備份。
